【裁判字號】    98,易,3318
【裁判日期】    990420
【裁判案由】    詐欺
【裁判全文】
臺灣板橋地方法院刑事判決              98年度易字第3318號
公  訴  人  臺灣板橋地方法院檢察署檢察官
被      告  甲○○
上列被告因詐欺案件，經臺灣桃園地方法院檢察官提起公訴（98
年度偵緝字第740 號），臺灣桃園地方法院以98年度易字第1075
號諭知管轄錯誤移送本院，本院判決如下：
    主  文
甲○○幫助意圖為自己不法所有，以詐術使人將本人之物交付，
處拘役伍拾伍日，如易科罰金，以新臺幣壹仟元折算壹日。
    事  實
一、甲○○能預見提供金融機構帳戶之存摺、金融卡及密碼予他
    人使用，足以幫助他人提領獲取詐欺犯罪所得，竟仍不違背
    其本意，基於幫助詐欺之不確定故意，於民國97年5 月11日
    前某日，在不詳處所，將其甫於同年4 月16日申辦之中國信
    託商業銀行( 下稱中信商銀) 樹林分行帳號000000000000號
    之存摺、金融卡、密碼等物，交付予某真實姓名年籍不詳之
    成年人，供該人所屬之詐欺集團使用。嗣該詐騙集團成員即
    於同年5 月11日下午5 時許，撥打電話給乙○○，佯稱其網
    路轉帳出現錯誤，要求乙○○至自動提款機前依指示重新操
    作，致乙○○陷於錯誤，而於同日晚間7 時40分許，在臺北
    市○○○路之第一商業銀行操作自動提款機，而匯出新臺幣
    （下同）3 萬元、3 萬元，接續於次日0 時39分許，在臺北
    市○○○路華南商業銀行之自動提款機操作，而分別匯出1
    萬元、3 萬元、3 萬元、3 萬元、2 萬元（共計18萬元）至
    王松柏上開中信商銀帳戶，並均旋遭提領一空，經乙○○發
    現有異，而報警循線查獲上情。
二、案經臺中縣警察局霧峰分局報告臺灣臺中地方法院檢察署呈
    請臺灣高等法院檢察署檢察長令轉臺灣桃園地方法院檢察署
    檢察官偵查後提起公訴。
    理  由
一、證據能力部分：
    按刑事訴訟法第159 條之5 明定：「被告以外之人於審判外
    之陳述，雖不符前4 條之規定，而經當事人於審判程序同意
    作為證據，法院審酌該言詞陳述或書面陳述作成時之情況，
    認為適當者，亦得為證據。」、「當事人、代理人或辯護人
    於法院調查證據時，知有第159 條第1 項不得為證據之情形
    ，而未於言詞辯論終結前聲明異議者，視為有前項之同意。
    」，其立法理由在於傳聞證據未經當事人之反對詰問予以核
    實，乃排斥其證據能力。惟當事人如放棄對原供述人之反對
    詰問權，於審判程序表示同意該等傳聞證據可作為證據，此
    時，法院除認該傳聞證據欠缺適當性外，自可承認其證據能
    力。又當事人、代理人或辯護人於調查證據時，知有刑事訴
    訟法第159 條第1 項不得為證據之情形，卻表示「對於證據
    調查無異議」、「沒有意見」等意思，而未於言詞辯論終結
    前聲明異議者，應視為已有將該等傳聞證據採為證據之同意
    ，最高法院93年度台上字第3533號、94年度台上字第2976號
    判決亦採同一見解。經查：本案被告甲○○及檢察官於本院
    準備期日，對於以下經本院調查之證據方法，均表示對證據
    能力不爭執，復於審判期日就本院一一提示之前揭證據方法
    於言詞辯論終結前，均亦未就所調查之證據主張有刑事訴訟
    法第15 9條第1 項不得為證據之情形，是參照上開說明要旨
    ，下列本案經調查之證據，均有證據能力，合先敘明。
二、認定犯罪事實所憑之證據及理由：
    訊據被告甲○○固坦認上開中信商銀帳戶為其所申設使用，
    及伊有將上開帳戶交付予真實姓名年籍均不詳之成年人等事
    實，惟矢口否認有何幫助詐欺取財之犯行，並辯稱：該帳戶
    係伊任職於三峽大智通公司，擔任宅配裝箱員工時為辦理薪
    資轉帳而申設，因工作太累，伊工作未滿一個月即離職，故
    未領到薪水；離職後，又曾短暫在另家公司從事類似性質的
    工作，不久後復覺得工作太累而離職。嗣伊看報紙應徵工作
    ，並與對方約在鶯歌某處面試，對方稱工作內容係坐在辦公
    室幫老闆做事，需提供帳戶存摺以供老闆匯入薪水，伊乃將
    上開金融帳戶之存摺交予該人，惟並未交付帳戶之密碼與印
    鑑予該人云云。惟查：
(一)、被害人乙○○於97年5 月11日下午5 時許，接獲詐欺集團成
    員來電，佯稱其網路轉帳出現錯誤，要求被害人至自動提款
    機前依指示重新操作，致被害人陷於錯誤，而於同日晚間7
    時40分許，在臺北市○○○路之第一商業銀行操作自動提款
    機，而匯出3 萬元、3 萬元，接續於次日0 時39分許，在臺
    北市○○○路華南商業銀行之自動提款機操作，而分別匯出
    1 萬元、3 萬元、3 萬元、3 萬元、2 萬元（共計18萬元）
    至被告上開中信商銀帳戶，並均旋遭提領一空等情，業據被
    害人於警詢指訴綦詳( 見臺灣板橋地方法院檢察署97年度偵
    字第32047 號卷第10至12頁) ，並有被告前揭帳戶之交易明
    細查詢1 份( 同上卷第18至21頁) 、被害人所提出之匯款執
    據1 紙在卷足憑( 同上卷第28頁) ，是被告上開帳戶確已遭
    詐欺集團使用作為收取詐欺犯罪所得之工具，堪予認定。
(二)、而於我國現今金融實務上，存戶欲使用金融卡領取款項須於
    金融機構所設置之自動提款機上依指令操作，並輸入正確之
    密碼，方可順利領得款項，以現今晶片金融卡至少6 位至多
    12 位 密碼之設計，如非經帳戶所有人同意、授權而告知金
    融卡密碼，隨機拾得、竊得或使用詐騙手段騙取他人金融卡
    之人，欲隨機輸入號碼而與正確之密碼相符者，幾屬不可能
    之事。惟觀諸被告之上開帳戶交易紀錄，可知上開帳戶至被
    列為警示帳戶時止，經自動櫃員機提款多次，若非他人經被
    告告知提款密碼，豈能輕易透過自動櫃員機提款？足認被告
    確有交付帳戶之金融卡與密碼予不詳之人，被告辯稱僅有交
    付存摺，並未隨同交付金融卡及密碼云云，自非可採。
(三)、再被告雖辯稱係因欲應徵工作乃交付帳戶資料云云，惟被告
    既自承其先前即曾任職於三峽大智通等公司，衡情應已具有
    相當之社會歷練及智識程度；應知應徵工作時，縱需提供金
    融帳戶之帳號供雇主以轉帳匯款方式給付薪資，斷無需連同
    該帳戶之提款卡及密碼一併提供之理，否則其日後辛苦所賺
    得之薪資，豈非處於隨時可能遭雇主提領一空之狀態？況該
    自稱欲徵員工之人，既與被告素昧平生，被告亦僅係從報紙
    分類廣告上知悉對方之手機號碼，然對其之真實姓名、年籍
    為何？所欲應徵之公司名稱、址設何處、工作詳細內容等資
    訊均一無所悉，豈有在與對方首次面試時、雙方勞雇關係仍
    處於未定之際，即率予交付前揭帳戶供對方使用，卻未約定
    何時返還或安排後續面試事宜之理？且在對方未再與被告聯
    繫應何時報到上班後，被告亦未思主動報案或掛失帳戶，而
    任由對方繼續持有、使用己之帳戶？在在足徵被告前揭所辯
    ，明顯悖於常情。
(四)、況且被告前於98年4 月24日偵查中檢察官訊問時供稱: 伊在
    97年2 、3 月間發生車禍被送醫院，伊請朋友去牽機車，發
    現車廂被打開，車內的現金、帳戶存摺( 連同密碼條) 、印
    章都不見了，因當時伊受傷在家裡臥床，故沒去掛失存摺云
    云( 見臺灣桃園地方法院檢察署98年度偵緝字第740 號卷第
    13至14頁) ；嗣於本院準備程序始改口辯稱係應徵工作而將
    該帳戶交付予他人云云，其前後供述不一，已難遽信。被告
    雖復辯稱係因為偵查中伊被通緝到案，一時記憶不清，始會
    為上開陳述云云。然查上開帳戶係被告於97年4 月16日所申
    設，有中信商銀99年3 月16日中信銀字第099222712036749
    號函文暨所檢附上開帳戶之開戶資料乙份在卷可佐( 見本院
    卷第33至34頁) ，而被害人則係於97年5 月11日、12日受騙
    而匯款至被告上開帳戶，業經本院認定如上，足認被告於開
    戶後短短不到一個月之時間內，即將帳戶交付予他人。酌以
    被告正值青壯之年，對於其特地為辦理薪資轉帳而申設帳戶
    ，惟於開戶後未曾用於支領任何薪水，即交付予不詳之人乙
    節，應當記憶深刻，豈有遺忘或記憶混淆之理？況被告亦於
    本院審理時自承其知悉該次車禍並未遺失帳戶資料等語( 見
    本院卷第41頁背面) ，則縱然被告於偵查中係因被通緝到案
    ，亦不致誤認該帳戶之存摺係於車禍後遭人竊取，足認被告
    於偵查中辯稱係車禍後遭人竊取，及於本院時改口辯稱係因
    應徵工作而交付帳戶資料云云，均僅係臨訟卸責之詞，委無
    足採。
(五)、又按金融存款帳戶，事關存戶個人財產權益之保障，與存戶
    之印鑑章、提款卡結合，其專屬性、私密性更形提高，一般
    人亦均有應妥為保管，以防止被他人冒用之認識。縱有特殊
    情況偶有將存摺、印鑑章、提款卡交付他人之需，亦必深入
    瞭解其用途後再行提供以使用，恆係吾人日常生活經驗與事
    理；則依一般人之社會生活經驗，苟見非親非故之人不以自
    己名義申請開戶，反而以出價蒐購或其他方式向他人蒐集金
    融機構帳戶供己使用，衡情當知悉蒐集金融帳戶者，係將所
    蒐集之帳戶用於從事財產犯罪。況觀諸現今社會上，恐嚇取
    財或詐騙者蒐購人頭帳戶，持以作為恐嚇取財或信貸、手機
    簡訊詐欺之事，常有所聞，出賣或出借帳戶予非親非故之人
    ，受讓人係為從事財產犯罪之人，此為一般稍具智識程度或
    社會經驗之人能預見之情事。被告既自承其先前即曾任職於
    三峽大智通等公司，則以被告之智識程度及社會經驗，當可
    預見其將金融帳戶交付他人使用，可能遭持以從事財產犯罪
    ，卻仍執意為之，其有幫助他人犯詐欺取財罪之不確定犯罪
    故意甚明。本件事證明確，被告犯行堪予認定，應依法論科
    。
三、論罪科刑之理由：
    按刑法上之幫助犯，係對於犯罪與正犯有共同之認識，而以
    幫助之意思，對於正犯資以助力，而未參與實施犯罪之行為
    者而言。本案被告提供帳戶讓被害人存入款項，並未實際參
    與詐騙集團成員對被害人施用詐術之行為，是核其所為，係
    犯刑法第30條第1 項、第339 條第1 項之幫助詐欺取財罪，
    爰依刑法第30條第2 項之規定減輕其刑。爰審酌被告並無前
    科，素行尚佳，有臺灣高等法院被告前案紀錄表附卷可憑，
    其提供帳戶予詐欺集團作為犯罪使用，增加被害人尋求救濟
    之困難，並使犯罪之訴追趨於複雜，擾亂社會正常交易安全
    ，及本案被害人受詐騙金額合計達18萬元，被告犯後否認犯
    行之態度等一切情狀，量處如主文所示之刑，並諭知易科罰
    金之折算標準，以示懲儆。
據上論斷，應依刑事訴訟法第299 條第1 項前段，刑法第30條第
1 項、第2 項、第339 條第1 項、第41條第1 項前段，刑法施行
法第1 條之1 第1 項、第2 項前段，判決如主文。
本案經檢察官黃致中到庭執行職務。
中    華    民    國    99    年    4     月    20    日
                  刑事第十四庭  審判長法  官  林淑婷
                                      法  官  饒金鳳
                                      法  官  陳昭筠
以上正本證明與原本無異。
如不服本判決應於收受送達後10日內向本院提出上訴書狀，並應
敘述具體理由；其未敘述上訴理由者，應於上訴期間屆滿後20日
內向本院補提理由書（均須按他造當事人之人數附繕本）「切勿
逕送上級法院」。
                                      書記官  黃文儀
中    華    民    國    99    年    4     月    20    日
附錄本案論罪科刑法條全文：
中華民國刑法第339條
意圖為自己或第三人不法之所有，以詐術使人將本人或第三人之
物交付者，處 5 年以下有期徒刑、拘役或科或併科 1 千元以下
罰金。
以前項方法得財產上不法之利益或使第三人得之者，亦同。
前二項之未遂犯罰之。

司法院資訊處製作；財團法人民間司法改革基金會備份。
